【裁判字號】    88,易,4337
【裁判日期】    890119
【裁判案由】    竊盜
【裁判全文】
臺灣板橋地方法院刑事判決                        八十八年度易字第四三三七號
    公  訴  人  臺灣板橋地方法院檢察署檢察官
    被      告  乙○○
右列被告因竊盜案件，經檢察官提起公訴 (八十八年度偵字第八六四六號），本院判
決如左：
    主  文
乙○○無罪。
    理  由
一、公訴意旨略以：被告乙○○意圖為自己不法之所有，於民國（下同）八十七年七
    月十日在台北縣中和市○○路五四九號五樓，竊取被害人丙○○○所有辰典汽車
    材料有限公司代表人謝金木簽發票期為八十七年十月六日，付款人為台北縣樹林
    鎮農會，面額新台幣（下同）十二萬五千元，號碼ＦＡ0000000號支票一
    張，並於八十七年八月間，在台北縣土城市○○路○段二五九號金代歡樂歌城內
    ，交與甲○○做為消費抵債之用，因該票已掛失止付，甲○○經向台北縣土城市
    平和郵局提示請求付款，而遭退票，因認被告涉犯刑法第三百二十條第一項之罪
    嫌。
二、訊據被告乙○○堅決否認竊盜犯行，辯稱：支票是我在台北縣中和市○○路五四
    五號五樓租屋處樓下信箱旁大門口撿到的，八十七年八月間到金代歡樂歌城消費
    ，以該張支票質押，準備贖回，後來因施用毒品被關，來不及贖回，實在沒有竊
    盜等語置辯。公訴人認被告涉犯刑法第三百二十條第一項之竊盜罪嫌，無非以被
    害人丙○○○於警訊時及偵查中指訴甚詳，核與證人甲○○於警訊中證述之情節
    相符，且有票據交換函、支票及退票理由單各一紙、掛失止付票據提示人資料查
    報表、票據掛失止付通知書、遺失票據申報書在卷可資佐證為其主要論據。按犯
    罪事實應依證據認定之，無證據不得推定其犯罪事實，又不能證明被告犯罪者，
    應諭知無罪之判決，刑事訴訟法第一百五十四條、第三百零一條第一項前段分別
    定有明文。查被害人丙○○○於警訊及偵查中僅指訴系爭支票失竊，並未指訴係
    被告所竊取，且被害人丙○○○於本院審理中供稱：「（問：是否在庭被告偷的
    ？）我只知道失竊，不知道是在庭被告偷的。」等語，證人甲○○於警訊中亦僅
    證述被告於八十七年八月間至金代歡樂歌城消費，以系爭支票抵付消費帳款，嗣
    後支票退票，始知該支票已掛失止付等情，並不足以證明被告竊取系爭支票。倘
    系爭支票係被告所竊取，被告豈有自己行使交付，以暴露其竊行之理。另外，台
    北市票據交換所八十七年十月三十一日北票字第七五九０號函暨所附系爭支票，
    正、背面、退票理由單、掛失止付票據提示人資料查報表、票據掛失止付通知書
    、遺失票據申報書均不足作為被告竊取系爭支票之證據。被告既否認系爭支票為
    其所竊，並辯稱係其在台北縣中和市○○路五四五號五樓租屋處樓下大門口拾獲
    ，尚難僅因被告持有系爭支票而遽論被告以竊盜罪責，被告之辯解，堪以採信。
    此外，復查無其他積極確切之證據證明被告有公訴人所指之竊盜犯行，罪疑惟輕
    ，僅能論以被告侵占遺失物罪，侵占遺失物罪與竊盜罪之社會基本事實並非同一
    ，不得變更起訴法條加以判決，不能證明被告犯竊盜罪，自應諭知無罪之判決。
據上論斷，應依刑事訴訟法第三百零一條第一項前段，判決如主文。
本案經檢察官黃和村到庭執行職務
中      華      民      國      八十九      年    一      月    十九    日
                                      臺灣板橋地方法院刑事第二庭
                                          法  官  趙  炳  煌
右正本證明與原本無異。
如不服本判決應於送達後十日內向本院提出上訴狀
                                          書記官  周  百  川
中      華      民      國      八十九      年    一      月    二十    日


司法院資訊處製作；財團法人民間司法改革基金會備份。
